【裁判字號】    92,重訴,9
【裁判日期】    920711
【裁判案由】    擄人勒贖
【裁判全文】
臺灣彰化地方法院刑事判決                            九十二年度重訴字第九號
    公  訴  人  臺灣彰化地方法院檢察署檢察官
    被      告  戊○○
                庚○○
                寅○○
                丙○○
    共同指定辯護人  本院公設辯護人  壬○○
右列被告等因擄人勒贖案件，經檢察官提起公訴（九十一年度偵字第九九一號），本
院判決如左：
        主  文
戊○○、庚○○、寅○○、丙○○均無罪。
        理  由
一、公訴意旨略以：被告戊○○因懷疑遭被害人己○○陷害致受刑事處罰，乃基於擄
    人勒贖之概括犯意，先於民國九十年九月初某日，在寅○○所經營設於彰化縣二
    林鎮○○里○○路八九一號之富聖汽車修配廠，夥同一姓名不詳之男子，共同強
    押被害人至彰化縣二林鎮○○里○○路溪湖橋旁之「新華王ＫＴＶ」，強迫被害
    人簽發票面總額達新台幣（下同）一百五十萬元之本票，才讓被害人離去。嗣因
    被害人藏匿於他處，被告戊○○乃再夥同被告庚○○、丙○○、寅○○等人，共
    同基於擄人勒贖之犯意聯絡，於同年月二十日十六時許，由被告庚○○駕駛被害
    人所有之車牌號碼Ｔ八－一四七０號自小客車，搭載被告戊○○及丁○○先至楊
    博勝（已更名為子○○）位於彰化縣二林鎮振興里自由巷十五號之住處，要求楊
    博勝帶其等前往彰化縣彰化市尋找綽號「小軒」之甲○○後，再與被告丙○○及
    另二位不知名之男、女乘坐之自小客車（車牌號碼不詳）會合，於會合後再前往
    台中縣太平市某酒店尋綽號「小玉」之吳玉嬌後，於翌日即二十一日凌晨一時許
    ，到達南投縣國姓鄉○○村○○路二五七號外（即彭羅茂、丑○○【已更名為彭
    金鳳】之住處），被告戊○○、庚○○、丙○○三人即下車強行進入屋內（侵入
    住宅部分未據告訴），尋得當時正在睡覺之被害人後，共同以手架住其頸部，並
    強押上車，載至上開富聖汽車修配廠內辦公室，由被告戊○○、庚○○、丙○○
    、寅○○對被害人加以毆打，又以要砍斷手、腳，要被害人死等語恐嚇被害人，
    強迫被害人簽發本票，致被害人不能抗拒，而簽發本票金額總計約一千萬元之本
    票，並繼續限制被害人之行動自由，由被告庚○○及戊○○於當日（二十一日）
    七時許、十一時許二次到被害人位於彰化縣二林鎮家興里合和巷十二號住處，向
    被害人之父母乙○○、癸○○恐嚇要求付款贖人，再於當日十九時許，被告庚○○及戊○○第三次強押被害人返家向乙○○、癸○○索取贖款時，被害人乘機脫
    逃，並報警處理，因認被告戊○○、庚○○、寅○○、丙○○等人涉有刑法第三
    百四十七條第一項之擄人勒贖罪嫌云云。
二、按犯罪事實應依證據認定之，無證據不得推定其犯罪事實；又不能證明被告犯罪
    者，應諭知無罪之判決，刑事訴訟法第一百五十四條、第三百零一條第一項分別
    定有明文。次按認定犯罪事實所憑之證據，雖不以直接證據為限，間接證據亦包
    括在內；然而無論直接或間接證據，其為訴訟上之證明，須於通常一般之人均不
    致有所懷疑，而得確信其為真實之程度者，始得據為有罪之認定，倘其證明尚未
    達到此一程度，而有合理之懷疑存在時，即無從為有罪之認定。又告訴人之告訴
    ，係以使被告受刑事訴追為目的，是其陳述是否與事實相符，仍應調查其他證據
    以資審認（最高法院七十六年度台上字第四九八六號、五十二年度台上字第一三
    ００號判例參照），先予敘明。
三、本件公訴人認被告戊○○、庚○○、寅○○、丙○○等人涉有擄人勒贖罪嫌，無
    非係以被害人己○○之指述，及證人楊博勝、丑○○、張桂蘭之證述為論據。訊
    據被告戊○○、庚○○、寅○○、丙○○等人均堅決否認有前揭犯行，被告戊○○辯稱：伊如要擄人勒贖，如何會押人到ＫＴＶ喝酒，且伊並未到南投去押被害
    人；本票是己○○與其友人「阿龍」在新華王ＫＴＶ喝酒，他叫伊過去，他再開
    票給伊的；因伊曾與己○○投資生意，有金錢糾紛，及他害伊被關二年多，他要
    賠償伊才簽本票的，其間也有找里長去二次談還款事宜及申請調解等語。被告庚○○辯稱：伊只是去南投邀己○○出來而已，並沒有打他或強迫他簽本票；伊認
    識楊博勝，但不認識甲○○，也不知己○○南投住處，是己○○叫伊找楊博勝，
    再找甲○○，因甲○○才知道己○○南投之住處，等找到後才一齊去南投，當時
    只有開己○○之車到南投，是己○○要伊將車開去，但伊告訴己○○要先與汽車
    修配廠談好才能交車，既然無錢可付修車費，可以到修配廠與老闆談，回到修配
    廠後並沒有打己○○，也沒有綁他，只是坐在那邊聊天而已；到南投只有伊及楊
    博勝、與另二名女子（即甲○○與吳玉嬌）去，該二名女子伊不認識，是楊博勝
    才認識等語。被告寅○○辯稱：伊並未到南投找己○○，他被帶到伊的修配廠時
    伊人不在修配廠，因伊太太在坐月子，伊要照顧太太，本來己○○說要還伊修車
    費三千多元，但沒有拿來給伊；庚○○有告訴伊要去載己○○，因伊的修配廠後
    門壞掉都沒有關，所以他們才可以進到修配廠裡面，他們到時說沒有錢可以給伊
    ，伊就告訴他不可將車開走，並無擄人情事等語。被告丙○○辯稱：伊當天並未
    到南投，如何擄人勒贖等語。經查：（一）被害人己○○雖於警、偵訊中及本院
    第一次訊問時指稱：被告戊○○、庚○○、寅○○、丙○○等人有前揭擄人勒贖
    犯行，然於本院其後之訊問中均陳稱：伊會開本票給被告戊○○是債務關係，是
    八十三年間開店引起的債務，因伊與戊○○在富聖汽車修配廠遇見，即約他談，
    伊到新華王ＫＴＶ時再打電話給戊○○，要他到場談債務的事，當時伊朋友「阿
    龍」也在場，「阿龍」是伊在監獄執行時認識時，只知他住高雄，真實姓名不知
    ，伊要戊○○讓伊延緩清償，才開本票給他；在警、偵訊及法院第一次訊問時所
    為之指述，是當時怕戊○○去找伊之家人要錢，所以才這樣說，事實上是因為債
    務的關係，之前所言均不實在，且這件事與庚○○無關；當天只有庚○○、楊博
    勝、甲○○、吳玉嬌到南投找伊而已，當天是伊叫庚○○去找楊博勝，叫他去找
    甲○○及吳玉嬌，因為她們才知道伊住那裡，他們到時並沒有強拉伊，是庚○○
    進去叫伊出來，庚○○告訴伊說一起回去與修配廠的老闆談修車費的問題，之後
    伊等五人就一起回到修配廠，伊等由修配廠的後門進入，進入後在那邊等老闆寅
    ○○，在修配廠時他們並沒有打伊或綁伊、罵伊，只有在那邊聊天，之前說他們
    打伊並用鐵鍊將伊鍊起來，都是伊自己亂講的；他們並沒有不讓伊走，是伊與他
    們在聊天，等天亮之後伊告訴庚○○與伊一起回去，找伊媽媽看能否週轉一些錢
    來付車款，總共回去二次，二次都有碰到伊母親，是庚○○與伊一起回家，戊○○並沒有去，伊媽媽說那裡沒有錢，不願意幫伊付，第三次也是庚○○與伊一起
    去的，因為是晚上七點多，伊媽媽不在家，伊就告訴庚○○說不然你將車子開回
    去修配廠，伊就不回去修配廠直接回家等語；伊怕現在在監獄執行，怕被告等去
    找伊父母要錢，所以在警、偵訊及法院第一次訊問時才那麼講，才陷害他們等語
    屬實。嗣經本院迭次告以在警、偵訊及本院第一次訊問時所述如不實在，即有刑
    責，被害人答以：知道，伊知道錯了等語。甚於九十二年六月十三日再次單獨訊
    問被害人，其亦答稱：之前之陳述均不實在，是當日之陳述才實在，且知道之前
    之陳述會涉及刑事責任等語。是被害人之指述不惟前後不一，且一再強調係之後
    之陳述才屬真實，則其於警、偵訊之指述即不可採為認定被告等有罪之論據。（
    二）證人甲○○到院證稱：當天是何人找伊去的已不記得，因為伊並不認識他們
    ，所以沒有刻意去記，伊只認識楊博勝，他告訴伊他朋友有重要的事情要找己○○，伊到南投時都只有在車上，沒有下車，回到修配廠時人也沒有下車，因為時
    間久了，再加上原本就不認識被告他們，所以不認得被告等有無在場等語。故其
    證述亦無從為有利或不利被告等之認定。（三）證人楊博勝（已更名為子○○）
    雖於警訊中證稱：當時是戊○○、庚○○找伊去找小軒（甲○○），再會合丙○○及另一男一女，再到台中找小玉（吳玉嬌），再到南投找己○○，由戊○○、
    庚○○、丙○○及另一名不詳姓名男子進入押己○○，之後再回到二林修配廠，
    再由戊○○、丙○○及另一男一女毆打己○○，逼他簽下本票，再以鐵鏈栓住己○○的脖子控制在辦公室等語。然於偵訊中證稱：當時是戊○○、庚○○找伊去
    找小軒，找到後他們問小軒一些事，但伊不知道何事，之後就到南投找己○○，
    找到己○○時已經是晚上，時間已忘了，後來己○○有一起回二林修配廠，到時
    伊有看到陳萬福、陳金井、己○○等人，伊請他們帶伊回家，他們說等一下，伊
    就在修配廠外面等，所以發生什麼事伊不知道等語。其於警、偵訊時之證述內容
    已有不同，又於本院證稱：當天只有庚○○有去南投，寅○○沒有去，伊沒有看
    過他，也不認識他，戊○○因為時間太久伊不記得他有沒有去，回到修車廠時，
    伊人都在車上，並不知道修車廠內到底有何人等語。更足徵其證述，不能為不利
    於被告等人之論據。（四）證人丑○○（已更名為彭金鳳）雖於九十一年一月四
    日警訊時證稱：九十年九月二十一凌晨一時許，有看到三個相片中的人（戊○○
    、庚○○、丙○○），將伊家的大門打開強行進入，把在房間腄覺的己○○拉起
    來並控制住，以手架住己○○的脖子，不讓他走，揚言表示要將張賢押回二林鎮
    找他父母；伊有看到三、四個男子及二位女子，伊看到人很多所以害怕不太去注
    意有幾個人來押己○○等語。然於本院證稱：因為當天晚上很暗，伊看不清楚是
    誰到伊家找己○○等語。證人既證述當天晚上很暗，且不太注意是何人到場，嗣
    經到院當場指認被告等人均無法指認，如何能於事隔三月餘可由相片指認被告等
    人，故其證述亦不得為不利於被告等人之認定。（五）證人乙○○（己○○之父
    ）到院證稱：伊人都在工作，並沒有碰到被告等人到伊家等語明確。與起訴書所
    載被告庚○○及戊○○曾於九十年九月二十一日七時許及同日十一時許二次向其
    恐嚇要求付款贖人之情節不符。（六）證人癸○○（己○○之母）雖於警訊中證
    稱：戊○○及庚○○於九十年九月二十一日七時許控制己○○到伊住處旁田地找
    伊夫妻，要伊等給他們錢，伊說在忙沒空，等忙完就回家，他們就帶己○○離去
    ，到十一時許再由戊○○及另一名男子押著己○○到伊住處，因伊有報警有警員
    在場，他們沒說什麼就押著己○○離開，後來又於十九時許戊○○與另一名男子
    押己○○再度到伊住處，因為當時天色昏暗伊夫妻害怕不敢開門，但聽到他們說
    己○○跑了，趕快找等語。另於偵查中證稱：當時有四人到田裡找伊，並沒有拿
    刀子，說要伊解決三百萬元，那時伊在田裡做事，那四人就跟在伊兒子身邊，伊
    兒子那時叫伊回家講，後來中午又押伊兒子來伊家要求要還錢；他們到田裡有三
    、四人說要伊等解決三百萬，到了中午十一時許，又押伊兒子來要三百萬元，那
    天晚上七時許，又押來說要一千二百萬元，那時又談不妥，己○○跑掉後他們一
    直叫他出來，否則要對他不利等語。其於警、偵訊時之證述內容，前後亦不一致
    ，且如係被告等人擄人勒贖，則據證人所言當時有報警，警員亦有到場，何以該
    警員未予處理？況其於本院證稱：是戊○○與庚○○二人來要債，都是誤會，他
    們沒有恐嚇伊等，當時有拿票來，因為伊兒子有開票給他們，還有修車款的問題
    ，他們並沒有很兇的來要債，伊只碰到早上那兩次而已，他們也沒有恐嚇伊說不
    讓伊兒子回來還是怎樣，伊兒子當時的表情如何，因伊在工作，沒有看的很清楚
    等語。與警、偵訊時所為之證述，亦不相符合，且出入頗大，其證述即不得為被
    告等人不利之認定。（七）證人辛○○於警、偵訊中及本院審理時迭次證稱：當
    時伊是里長，戊○○及庚○○帶伊找乙○○及癸○○講和解的事，在講的過程中
    都很平和，有去過二次，是為了本票及修車款的事情，戊○○會找伊一起去是怕
    他們誤會是要做什麼事情，但都沒有談出什麼結果等語屬實。且被告戊○○並曾
    因本件債務糾紛申請彰化縣二林鎮調解委員會調解，因被害人己○○二次未到而
    調解不成立，亦有彰化縣二林鎮調解委員會於九十一年二月十九日出具之九十調
    字第一五三號調解不成立證明書在卷可按。是被告等人如係擄人勒贖，如何尚敢
    請地方仕紳到被害人住處找被害人之父母談還款之事，及至調解委員會就此事申
    請調解，益證被告等人並無任何不法情事。（八）綜上所述，不得僅因被害人己○○之指述，即為推定被告戊○○、庚○○、寅○○、丙○○等人有擄人勒贖犯
    行，從而被告戊○○、庚○○、寅○○、丙○○等人前開所辯，尚非難予採信。
    此外，復查無其他積極證據足以證明被告戊○○、庚○○、寅○○、丙○○等人
    涉有擄人勒贖犯行，不能證明被告戊○○、庚○○、寅○○、丙○○等人犯罪，
    揆諸前揭說明，爰為被告戊○○、庚○○、寅○○、丙○○等人無罪之諭知。
據上論斷，應依刑事訴訟法第三百零一條第一項，判決如主文。
本件經檢察官陳信宏到庭執行職務。
中      華      民      國      九十二      年      七    月    十一    日
                                臺灣彰化地方法院刑事第一庭
                                    法      官  陳  秋  錦
右正本證明與原本無異。
如不服本判決，應於判決送達後十日內，向本院提出上訴狀（須附繕本）。
告訴人或被害人對於判決如有不服具備理由請求檢察官上訴者，其上訴期間之計算係
以檢察官收受判決正本之日期為準。
                                    法院書記官  于  淑  真
中      華      民      國      九十二      年      七    月    十一    日


司法院資訊處製作；財團法人民間司法改革基金會備份。
